臺灣臺南地方法院民事判決　　　　　　　 96年度訴字第618號
原　　　告　丙○○
訴訟代理人　蕭永宏律師
複　代理人　鄭明達律師
被　　　告　甲○○
　　　　　　　　　　　號
上列當事人間請求侵權行為損害賠償事件，經本院於民國96年11
月20日言詞辯論終結，判決如下：
    主  文
被告應給付原告新台幣壹佰陸拾捌萬元，及自民國九十六年二月七
日起至清償日止，按週年利率百分之五計算之利息。
訴訟費用由被告負擔。
本判決於原告以新台幣伍拾陸萬元供擔保後，得假執行。
    事實及理由
一、原告起訴主張及聲明如下：
（一）原告之父乙○○於民國94年6月2日死亡，原告為唯一繼承
      人，依據民法第1148條規定，由原告繼承財產上一切權利
      。原告之父死亡時遺有國泰世華銀行股份有限公司永康分
      行（以下簡稱國泰世華銀行永康分行，帳號000000000000
      ）及臺灣中小企業銀行股份有限公司臺南分行（以下簡稱
      臺灣企銀台南分行，帳號815205）存款，為被告盜領新台
      幣（下同）1,680,000元，被告盜領時間、金額詳如附表
      所載，經原告提起刑事告訴，業經鈞院刑事庭以95年度訴
      字第1478號判決科處被告有期徒刑4月及3月，應執行有期
      徒刑6月，如易科罰金，以900元折算1日在案。被告不法
      侵權行為之事實，引用刑事卷證資料，可資證明。
（二）據上，依民法第184條第1項前段，聲明請求判決被告應給
      付原告1,680,000元，及自起訴狀繕本送達之翌日起至清
      償日止，按週年利率百分之5計算之利息；暨原告願供擔
      保，請准宣告假執行。
二、被告對於原告主張其於原告之父乙○○死亡後，相繼於附表
    所載時間、地點，持乙○○之國泰世華銀行永康分行及台灣
    企銀台南分行之存摺、提款卡及印章，以轉帳及自動提款機
    提款方式，自上開帳戶提領如附表所載金額，共計1,680,00
    0元等事實，均不爭執，但否認盜領乙○○存款情事，並以
    ：伊自台灣企銀台南分行提領之190,000元，是乙○○之姐黃
    璉玫叫伊去領的，伊將其中180,000元交給乙○○之弟黃延緩
    ，10,000元則由伊拿走；至於伊自國泰世華銀行永康分行帳
    戶轉入自己帳戶之1,400,000元，是乙○○生前所投保之醫療
    保險給付，因為保險費都是伊繳納的，乙○○同意由伊領取
    等情詞為辯，聲明請求駁回原告之訴。
三、兩造協商確認之不爭執事項（見「訴」字卷第45、46頁）：
（一）被告與原告之父乙○○生前係長期同居之男女朋友關係，
      對外常以夫妻相稱，乙○○因病於94年1月4日至臺南市○
      ○路○段57號基督教長老會新樓醫院住院治療期間，被告
      因代乙○○辦理銀行存提款事宜，因而知悉相關存摺、提
      款卡、印章放置地點及密碼，其於94年5月31日持乙○○
      辦公桌鑰匙至乙○○服務之臺南市臺灣電力公司辦公室，
      拿取乙○○所得資料代為辦理所得稅申報時，同時取得乙
      ○○之國泰世華銀行永康分行及臺灣企銀臺南分行帳戶存
      摺及提款卡。嗣乙○○於同年6月2日死亡，被告旋即於翌
      日（3日）持上開國泰世華銀行帳戶存摺、印章，至該行位
      於臺南縣永康市○○路四二三號永康分行，以乙○○名義
      提款存款140萬元，存入自己在台南市○○路之國泰世華銀
      行逢甲分行開立之帳號00000000000號帳戶（即附表編號1）
      。繼而又於同日及隔日（4日），持乙○○之前開國泰世華
      銀行及臺灣企銀提款卡，自乙○○帳戶內分別提領現金10
      次，合計共得款28萬元（其各次時間、地點及提領金額詳
      見附表編號2至11）。嗣後被告將上開存摺、提款卡交予
      原告，原告知悉上情，對被告提出刑事告訴，經臺灣高等
      法院台南分院以被告偽造乙○○上開銀行帳戶存款取款憑
      條盜領款項共計1,680,000元等犯行，依偽造文書及詐欺
      罪各判處有期徒刑4月及3月，減刑後合併應執行有期徒刑
      3月，如易科罰金，以900元折算1日確定。
（二）原告為其父乙○○死亡後之法定第一順位繼承人。
四、得心證之理由：
    本件被告於原告之父乙○○死亡後第二日及第三日，相繼自
    乙○○上開銀行帳戶提領存款共計1,680,000元，既為兩造
    不爭之事實，則原告以上開存款為其繼承之遺產，主張遭被
    告盜領為由，依侵權行為請求被告賠償損害；被告則以前揭
    情詞置辯，是本件應審究之爭點，即為：被告是否未經授權
    而偽造乙○○存款之取款憑條盜領存款？亦即被告有無經過
    乙○○生前同意提領上開帳戶存款？或經乙○○之母親姊妹
    等親屬授意代為提款存款？茲論述如下：
（一）按繼承，因被繼承人死亡而開始；繼承人自繼承開始時，
      除民法另有規定或權利義務專屬於被繼承人本身者外，承
      受繼承人財產上之一切權利義務，民法第1147條及第1148
      條各定有明文。查本件原告為其父乙○○死亡後之法定第
      一順位繼承人，此為兩造所不爭執事實，依前揭規定，原
      告於被繼承人乙○○死亡時（即94年6月2日），當然概括
      承受被繼承人乙○○財產上之一切權利義務，故該被繼承
      人所遺於國泰世華銀行永康分行及臺灣企銀台南分行之上
      開帳戶存款，為原告於94年6月2日繼承取得之財產，至為
      明確。
（二）被告雖辯稱伊提領上開存款係經被繼承人乙○○生前同意
      ，或經被繼承人乙○○母親姊妹授意云云。然查，被繼承
      人乙○○之姊黃璉玫、弟黃延緩二人於被告偽造文書刑事
      案件偵查期間均到庭證述被繼承人於94年5月住院前及住
      院期間均已告知錢都要給兒子（即原告）等語明確，並經
      黃璉玫陳明未授意被告提領存款之情，另被繼承人乙○○
      之母黃鍾有娣於本院刑事庭審理時亦到庭證稱未曾同意被
      告提領乙○○存款等語，業經調取臺灣高等法院台南分院
      96年度上訴字第663號刑事卷證資料審明上情，顯示被告
      上開辯解已為被繼承人乙○○之母親及姊弟等親屬所否認，
      而被告復未能提出被繼承人乙○○生前同意其領取存款之
      有利證據，自難採信其所辯為真。
（三）又被告因偽造被繼承人乙○○上開銀行帳戶存款取款憑條
      盜領款項共計1,680,000元等行為，經臺灣高等法院台南
      分院依偽造文書及詐欺罪，各判處有期徒刑4月及3月，減
      刑後合併應執行有期徒刑3月，如易科罰金，以900 元折
      算1日確定等情，亦有上開刑事案件判決在卷足稽，由此
      益證被告未經授權而盜領原告自被繼承人乙○○繼承取得
      之存款事實，已臻明確，洵可認定。
（四）再按因故意或過失，不法侵害他人之權利者，負損害賠償
      責任；給付無確定期限者，債務人於債權人得請求給付時
      ，經其催告而未為給付，自受催告時起，負遲延責任，其
      經債權人起訴而送達書狀，或依督促程序送達支付命令，
      或為其他相類之行為者，與催告有同一之效力；遲延之債
      務，以支付金錢為標的者，債權人得請求依法定利率計算
      遲延利息，分據民法第184條第1項前段、第229條第2項及
      第233條第1項規定。是以，被告盜領原告繼承取得之存款
      事實，既經認定，自應對原告負損害賠償責任。從而，原
      告依上開規定，請求被告賠償盜領之款項1,680,000元，
      及自起訴狀繕本送達之翌日（即96年2月7日）起至清償日
      止，按週年利率百分之5計算之利息，即有理由，應予准
      許。
五、原告陳明願供擔保，請求宣告執行，核無不合，茲酌定相當
    之擔保金額，予以准許。
六、結論：本件原告之訴為有理由，依民事訴訟法第78條、第39
    0條第2項，判決如主文。
中　　華　　民　　國　　96　　年　　11　　月　　30　　日
                  民事第一庭    法　官　陳淑卿
以上正本係照原本作成
如對本判決上訴，須於判決送達後20日內向本院提出上訴狀
中　　華　　民　　國　　96　　年　　11　　月　　30　　日
                                書記官　汪維屏
